最高法院刑事判決　　　　　　九十四年度台上字第二七０四號
　　上　訴　人　甲○○
　　　　　　　　　　　　之2
上列上訴人因偽造文書案件，不服台灣高等法院高雄分院中華民
國九十一年七月三十日第二審判決（九十一年度上訴字第一０四
五號，起訴案號：台灣高雄地方法院檢察署九十年度偵字第五一
五六號），提起上訴，本院判決如下：
    主  文
原判決撤銷，發回台灣高等法院高雄分院。
    理  由
本件原判決認定：上訴人甲○○所有ＸＴ－五一六號拖車靠行益
泰運輸有限公司，並擔任貨櫃車司機。因受賴和璋委託拖運貨櫃
，乃於民國九十年二月二十日上午某時，依約至高雄市○○路台
糖停車場附近，賴和璋即交付懸掛偽造ＹＭＬＵ0000000
號貨櫃號碼牌一面之貨櫃一個，用以表彰該貨櫃之來源身分，並
指示上訴人拖運至高雄港七十號碼頭陽明海運股份有限公司（下
稱陽明公司）貨櫃場，又交付高鳳企業貨櫃儲運股份有限公司（
下稱高鳳公司）貨櫃（物）運送單（兼出進站放行准單）一聯及
實（空）櫃出站交接驗收單二聯（該三聯係高鳳公司前於八十八
年十月間，在高雄市前鎮區○○○路三號所失竊），其上均已偽
填貨櫃標記號碼及形態ＹＭＬＵ0000000／四三００、封
條號碼ＹＭＬ－0000000、車行名稱益泰、車號ＸＴ／五
一六、場站管制員簽章吳坤銓，並已蓋妥高鳳公司儲運部管制課
章、高鳳貨櫃站出口自主放行專用章。上訴人明知上開高鳳公司
貨櫃（物）運送單（兼出進站放行准單）一聯、實（空）櫃出站
交接驗收單二聯及ＹＭＬＵ0000000號貨櫃號碼牌一面顯
係偽造，其亦未實際前往高鳳公司貨櫃站提領上開貨櫃，仍於同
日上午三時五十四分許，將黏貼有偽造ＹＭＬＵ0000000
號貨櫃號碼牌之貨櫃一個拖運至高雄港第七十號碼頭管制站，並
基於與賴和璋共同偽造私文書及行使偽造私文書、準特種文書之
犯意聯絡，先在貨櫃（物）運送單上司機姓名、駕照號碼欄簽名
及填載駕照號碼，復在實（空）櫃出站交接驗收單二聯上提領人
簽收欄簽署，完成偽造私文書，藉以表示其確有前往高鳳公司貨
櫃儲運站提領貨櫃。隨後將上開偽造之貨櫃（物）運送單一聯、
實（空）櫃出站交接驗收單二聯及懸掛有偽造之ＹＭＬＵ000
0000號貨櫃號碼牌一面之貨櫃一個，交付在管制站值勤之中
鋼保全公司人員鍾明忠，使鍾某核對上開偽造之貨櫃（物）運送
單一聯及實（空）櫃出站交接驗收單二聯記載與上開偽造之ＹＭ
ＬＵ0000000號貨櫃號碼牌，而行使偽造私文書及準特種
文書，足以生損害於高鳳公司及陽明公司對貨櫃管理之正確性。
嗣經鍾某核對相符，並在上開偽造之貨櫃（物）運送單上進站門
哨核章（關員港警警衛）欄蓋章及在實（空）櫃出站交接驗收單
二聯上加註ＯＫ、簽署、日期後，復將上開偽造之貨櫃（物）運
送單一聯及實（空）櫃出站交接驗收單二聯轉交在管制站值勤之
陽明公司職員許雲津輸入電腦，詎電腦顯示貨櫃場內已另有ＹＭ
ＬＵ0000000號貨櫃，始查獲上情，並扣得上開偽造之貨
櫃（物）運送單一聯、實（空）櫃出站交接驗收單二聯及偽造之
ＹＭＬＵ0000000號貨櫃號碼牌一面等情。因而撤銷第一
審之科刑判決，改判仍論上訴人以共同行使偽造私文書，足以生
損害於公眾及他人罪，判處有期徒刑捌月。扣案偽造之高鳳公司
貨櫃（物）運送單（兼放行准單）壹聯、實（空）櫃出站交接驗
收單貳聯（編號均為0000000號）、ＹＭＬＵ00000
00號貨櫃號碼牌壹面均宣告沒收之，固非無見。
惟查：（一）犯罪事實應依證據認定之，有罪之判決書，應於理
由內記載認定犯罪事實所憑之證據及其認定之理由，否則即有理
由不備之違法。原判決事實認定：上訴人……因受賴和璋委託拖
運貨櫃，乃於九十年二月二十日上午某時，依約至高雄市○○路
台糖停車場附近，賴和璋即交付懸掛有偽造之ＹＭＬＵ0000
000號貨櫃號碼牌一面之貨櫃一個，用以表彰該貨櫃之來源身
分。並基於與賴和璋共同偽造私文書及行使偽造私文書、準特種
文書之犯意聯絡，……等情（見原判決第二頁第一至四行、倒數
第三、四行）；於理由內則記載：上訴人於九十年二月二十日在
高雄航海員調查站與原審（指第一審）調查時之供述互核前後迥
不相同，已屬可疑。參以依吳建國名片上所載之電話號碼撥打，
未能聯絡吳建國，且加利利國際股份有限公司現職或離職員工中
，並無吳建國該人，上訴人迄未能提供吳建國資料以供調查；另
上訴人所有0000000000號電話及賴和璋所有之000
0000000號電話之九十年二月十九日通聯記錄，賴和璋曾
於同日下午十時五十九分起迄十一時三十九分，三次撥打上訴人
之電話通聯，有卷附通聯紀錄可稽，上訴人所有上開電話於九十
年二月十九日復無其他可疑通聯紀錄，顯然係自稱吳建國之男子
所交付等語（見原判決理由二、（三））。但上開調查結果僅得
證明無法查證確有上訴人所辯吳建國之男子及上訴人與賴和璋於
當日晚上有三次電話聯繫。對於上訴人所辯：「上開偽造之單據
係吳建國所交付」與事實不符之情，何以即可推論上開偽造之單
據乃賴和璋所交付？上訴人如何與賴和璋共同偽造私文書？則未
敘述其得心證之理由，已有判決理由不備之違法。（二）審理事
實之法院，於當事人聲請之證據調查完畢後，對於案內與待證事
實有重要關係，在客觀上認為有發現真實之必要，或於公平正義
之維護或對被告利益有重大關係之事項，而應依法調查之證據，
如未依法調查，或雖已調查而未調查明白，即與證據未經調查無
異，如率行判決，其判決當然為違背法令。上訴人於原審調查、
審理中一再否認上開偽造之單據係賴和璋所交付（見原審卷第二
十六、三十八、四十九頁），而賴和璋亦於第一審審理時否認交
運貨櫃予上訴人（見第一審卷第一０七頁），則上訴人是否與賴
和璋共同涉犯行使偽造文書，尚非全然無疑。此與上訴人犯罪待
證事實之認定有重大密切關係，客觀上有發現真實之必要，即應
調查明白，原審竟未詳細調查，審究明白，遽認其有共犯關係，
率行判決，其判決當然為違背法令。以上或為上訴意旨所指摘，
或為本院得依職權調查之事項，應認原判決有撤銷發回之原因。
又原判決認定：扣得上開偽造之貨櫃（物）運送單一聯、實（空
）櫃出站交接驗收單二聯及偽造之ＹＭＬＵ0000000號貨
櫃號碼牌一面，並未載明係上訴人或賴和璋所有，且業由上訴人
持以行使，是否仍得依刑法第三十八條第一項第二款規定宣告沒
收，即屬不明，案經發回，更審時宜併注意及之。
據上論結，應依刑事訴訟法第三百九十七條、第四百零一條，判
決如主文。
中　　華　　民　　國　九十四　年　　五　　月　 二十　 日
                      最高法院刑事第七庭
                          審判長法官  林　增　福
                                法官  邵　燕　玲
                                法官  張　清　埤
                                法官  陳　世　雄
                                法官  陳　朱　貴
      本件正本證明與原本無異
                                      書  記  官
中　　華　　民　　國　九十四　年　　五　　月  二十五  日
                                                      Ｌ
